臺灣高等法院刑事判決　　　　　　　　96年度上易字第1611號
上　訴　人
即　被　告　甲○○
　　　　　　丁○○
上列上訴人因家暴妨害自由案件，不服臺灣桃園地方法院95年度
易字第1589號，中華民國96年5月31日第一審判決（起訴案號：
臺灣桃園地方法院檢察署95年度偵字第8292號），提起上訴，本
院判決如下：
    主  文
原判決撤銷。
甲○○共同連續以加害生命之事，恐嚇他人致生危害於安全，處
拘役肆拾日，如易科罰金，以銀元佰元即新臺幣玖佰元折算壹
日，減為拘役貳拾日，如易科罰金，以銀元佰元即新臺幣玖佰
元折算壹日。
丁○○共同連續以加害生命之事，恐嚇他人致生危害於安全，處
拘役貳拾伍日，如易科罰金，以銀元佰元即新臺幣玖佰元折算
壹日，減為拘役拾貳日，如易科罰金，以銀元佰元即新臺幣玖
佰元折算壹日。緩刑貳年。
    事  實
一、甲○○、丁○○係夫妻關係，因先前與甲○○之胞妹乙○○
    間發生債務糾紛，渠等或單獨，或共同基於恐嚇危害他人安
    全之概括犯意聯絡，自民國94年7月27日起至同年8月9日止
    ，先後多次打電話至新竹縣竹東鎮○○路45巷7號乙○○住
    處，由甲○○向乙○○恫嚇稱「你不把錢還我試試看，看你
    母女倆會給我做掉！我一命跟你搞，看你敢嗎？．．．我們
    三條命到閻羅王那再來講啦！．．．我自己的一條命搞你兩
    個總可以．．．可以的話，我不但是你喔，我連嬿合（即乙○○之女兒）、冠宇（即乙○○之孫）都要把你收掉。」、
    「妳要是不跟我算清楚，腳骨把你剁斷，看我敢不敢，到時
    候你再看看，你那間店想開啊，我決定會跟你弄，我反正時
    常都會有人去弄，你才看著，你不跟我解決，我就跟你搞？
    」等語，丁○○則與甲○○共同基於恐嚇之犯意聯絡，於甲○○出言恫嚇「你不解決，我就跟你搞？」時，在電話旁邊
    幫腔「不解決就叫人去『ㄌㄡ‧』（客語）」等語威嚇乙○○，致生危害其安全。丁○○復承前恐嚇之概括犯意，以電
    話向乙○○之女兒丙○○揚稱「你要跟你媽講．．．我把車
    子都已經拉出來了，我明天就去闖紅燈，看你那紅單子繳的
    完嗎？你跟我鬥，看你鬥的贏我嗎？．．．那我就每天去闖
    紅燈，讓你媽媽收紅單喔！」等語，丙○○並將上開恐嚇言
    語轉達乙○○知悉，使乙○○心生畏懼，致生危害其安全。
二、案經告訴人乙○○訴由桃園縣政府警察局龍潭分局報告臺灣
    桃園地方法院檢察署檢察官偵查起訴。
    理  由
壹、程序方面：
    本件認定事實所引用之本件卷內所有卷證資料（包含人證與
    文書證據、物證等證據），並無證據證明係公務員違背法定
    程序所取得，且被告等於原審及本院審理時均陳明對檢察官
    所提出之證據方法之證據能力沒意見等語，僅爭執證人鄒慶
    龍、李秀珠所為之證詞是否真實（證明力之問題），而卷內
    之文書證據，亦無刑事訴訟法第159條之4之顯有不可信之情
    況與不得作為證據之情形，從而，依刑事訴訟法第159條至1
    59條之5之規定，本件認定事實所引用之本件卷證所有證據
    （包含人證與文書證據、物證等證據），均有證據能力，合
    先敘明。
貳、實體方面：
一、訊據被告甲○○、丁○○均矢口否認有恐嚇乙○○之犯行，
    甲○○辯稱：所有電話都是伊打給告訴人，但伊並無恐嚇之
    犯意，伊因有憂鬱症，時好時壞，伊在電話中所述係亂講的
    云云。被告丁○○辯稱：伊沒有打電話，告訴人乙○○所提
    出之錄音譯文，並無法證實係伊所說，且該女子係欲表達何
    意，無從辨識。又伊係殘障，怎麼可能開車去闖紅燈，伊的
    樣子，又如何讓告訴人害怕云云。
二、經查：
(一)上揭事實，業據告訴人乙○○於警詢及原審偵審中指訴綦詳
    ，核與被告甲○○坦承電話都是伊講的，那時伊太太站在門
    外等情及被告丁○○坦承伊確有告知丙○○（改名為陳姵柔
    ）開車去闖紅燈，讓人家紅單（罰單）收不完等情大致相符
    ，並有電話錄音光碟、譯文等在卷為憑，足認被告二人確有
    先後多次打電話予告訴人乙○○，並以上開事實欄所載之言
    語恐嚇告訴人乙○○。
(二)被告甲○○雖辯稱：伊因有憂鬱症，時好時壞，伊在電話中
    所述係亂講的，伊並無恐嚇之犯意云云，並提出衛生署桃園
    療養院診斷證明書為證，但觀諸上開診斷證明書僅載明被告
    甲○○「疑似」躁鬱症、「疑似」老年期癡呆症併妄想現象
    ，並非載明被告罹患躁鬱症、老年期癡呆症併妄想現象，顯
    不能證明被告甲○○確實患有躁鬱症、老年期癡呆症併妄想
    現象，且觀諸卷附之錄音譯文，渠等之對話均係就告訴人乙○○前欠被告甲○○之債務及渠等母親之事所為之正常對話
    ，並無跡象顯示被告甲○○有胡言亂語之情形，是被告甲○○辯稱伊患有躁鬱症、老年期癡呆症併妄想現象等病症及於
    電話中所講均係亂講的云云，無非事後卸責之詞，不足採信
    。況參以被告甲○○於電話中向告訴人乙○○稱「你不把錢
    還我試試看，看你母女倆會給我做掉！我一命跟你搞，看你
    敢嗎？．．．我們三條命到閻羅王那再來講啦！．．．我自
    己的一條命搞你兩個總可以．．．可以的話，我不但是你喔
    ，我連嬿合（即乙○○之女兒）、冠宇（即乙○○之孫）都
    要把你收掉。」、「妳要是不跟我算清楚，腳骨把你剁斷，
    看我敢不敢，到時候你再看看，你那間店想開啊，我決定會
    跟你弄，我反正時常都會有人去弄，你才看著，你不跟我解
    決，我就跟你搞？」等語，若謂被告甲○○，並無恐嚇告訴
    人乙○○之犯意，豈非與常情相悖，被告辯稱伊並無恐嚇告
    訴人乙○○之犯意云云，亦嫌無據。
(三)被告丁○○辯稱：伊沒有打電話，告訴人乙○○所提出之錄
    音譯文，並無法證實係伊所說，且該女子係欲表達何意，無
    從辨識云云，但經原審勘驗偵卷第24頁背面第7行至第11行
    譯文之錄音對話內容之錄音光碟，依稀可聽聞在話筒外有另
    一女子出聲揚言「... 就去ㄌㄡ‧」（客語）等語，並載明
    於筆錄（見原審卷第68頁），而證人即客家籍人士鄒慶龍於
    原審審理時當庭聆聽該電話錄音內容後證稱：伊所聽到之錄
    音內容，依照整個對話聽下來，依客家話的經驗，係帶有一
    點要去煩人、找麻煩的意思等語（見原審卷第70頁），且衡
    情該句話係緊接在被告甲○○表示要找人去『搞』之後，堪
    認講出此話之人顯有附和與幫腔之意思。至被告甲○○雖又
    為被告丁○○辯稱：伊講電話當時，在場之人尚有其女兒等
    語，惟查：上開聲音統雖未直接對著話筒，而係經過話筒再
    傳至乙○○耳邊時，聲音已較微弱，但仔細聆聽上開錄音光
    碟播放之聲音，可辨識該聲音係出自年紀稍長之女人，自足
    排除係被告甲○○及其女兒所為。況告訴人與被告等均屬客
    家籍人士，告訴人自可依稀聽出此言係欲前來找其麻煩之意
    思，準此，被告甲○○與丁○○就揚言欲前往找告訴人麻煩
    一節，幾乎係同時同地而為，且透過彼此之話語，增強其等
    之共同意念，應具有犯意聯絡無訛。
(四)被告丁○○雖又辯稱：伊係殘障人士，伊所為並不能讓告訴
    人害怕云云，然按刑法第三百零五條所謂致生危害於安全，
    係指受惡害之通知者，因其恐嚇，生安全上之危險與實害而
    言。最高法院著有26年渝非字第15號判例意旨可資參照。本
    件告訴人乙○○於原審時陳稱：伊對於被告二人恐嚇要加害
    伊與伊孫子以及要以闖紅燈之方式使伊接交通罰單之方式深
    感畏怖（見原審卷第32至34頁、第61、62頁），且告訴人乙○○更以此向法院提起本件告訴，足認告訴人就其生命已深
    感不安，揆諸上開判例意旨，被告丁○○之行為，自與刑法
    第305條恐嚇危害安全罪之構成要件相符，不因其係殘障人
    士而免予刑責。至被告丁○○雖係藉由告訴人乙○○之女丙○○之口傳達此事，然其係以丙○○為傳聲之工具，達成其
    恐嚇之目的，雖非直接告知告訴人乙○○，仍不影響其恐嚇
    之遂行，附此敘明。
(五)綜上所述，被告甲○○、丁○○上開所辯，均係飾卸之詞，
    不足採信。本件事證明確，被告甲○○、丁○○之犯行，均
    堪認定。
三、新舊法比較適用：
(一)按94年1月7日修正公佈，95年7月1日施行之修正後刑法第2
    條第1項規定：「行為後法律有變更者，適用行為時之法律
    。但行為後之法律有利於行為人者，適用最有利於行為人之
    法律。」。
(二)被告行為後，刑法第28條關於共犯之規定，亦有修正，修正
    前規定：二人以上共同實施犯罪之行為者，皆為共犯，修正
    後規定：二人以上共同實行犯罪之行為者，皆為共犯，雖「
    實施」一語包括陰謀、預備、著手、實行，範圍較大，惟對
    於本件犯罪事實並無較為有利被告。
(三)依新增刑法施行法第1條之1規定，中華民國94年1月7日刑法
    修正施行後，刑法分則編所定罰金之貨幣單位為新台幣；94
    年1月7日刑法修正時，刑法分則編未修正之條文定有罰金者
    ，自94年1月7日刑法修正後，就其所定數額提高為30倍，但
    72年6月26日至94年1月7日新增或修正之條文，就其所定數
    額提高為3倍。被告行為後，刑法第33條第5款業於民國94年
    1月7日修正公布，並於95年7月1日施行，修正前刑法第33條
    第5款有關刑法法定刑中罰金刑部分為銀元1元以上（即新台
    幣3元以上），而修正後刑法第33條第5款有關法定刑罰金部
    分規定為新台幣1,000元以上，故對於被告所犯刑法第305條
    恐嚇危害安全罪有關罰金刑部分，應依被告行為時刑法第33
    條第5款規定較有利於被告。
(四)被告於行為時之刑法第41條第1項前段規定：「犯最重本刑
    為五年以下有期徒刑以下之刑之罪，而受六個月以下有期徒
    刑或拘役之宣告，因身體、教育、職業、家庭之關係或其他
    正當事由，執行顯有困難者，得以一元以上三元以下折算一
    日，易科罰金。」，又被告行為時之易科罰金折算標準及罰
    金罰鍰提高標準條例第2條前段（現已刪除）規定，就其原
    定數額提高為100倍折算1日，則本件被告行為時之易科罰金
    折算標準，應以銀元300元折算1日，經折算為新臺幣後，應
    以新臺幣900元折算為1日。惟95年7月1日修正公布施行之刑
    法第41條第1項前段則規定：「犯最重本刑為五年以下有期
    徒刑以下之刑之罪，而受六個月以下有期徒刑或拘役之宣告
    者，得以新臺幣一千元、二千元或三千元折算一日，易科罰
    金。」，經比較修正前後之易科罰金折算標準，以被告行為
    時之規定，較有利於被告，則應依刑法第2條第1項前段，適
    用行為時刑法第41條第1項前段及罰金罰鍰提高標準條例第2
    條前段之規定，定其折算標準。
(五)又刑法在被告行為後，第56條有關連續犯之規定，亦於94年
    1月7日修正公布刪除，並於95年7月1日施行，因新法業已刪
    除連續犯之規定，此刪除雖非犯罪構成要件之變更，但顯已
    影響行為人之法律效果，自屬法律有變更，依新法第2條第1
    項規定，比較新、舊法結果，仍應適用較有利於被告之行為
    時法即舊法論以連續犯（最高法院95年度第8次刑事庭會議
    決議參照）。
(六)再被告行為後刑法第57條、第58條等規定，亦經修正，惟此
    為法院就刑之裁量及加減審認標準見解之明文化，非屬法律
    之變更。
(七)經綜合被告本件全部罪刑之結果而為比較，被告行為後之刑
    法並不較有利於被告，本件應適用被告行為時刑法之規定論
    處。至緩刑之宣告，依最高法院95年第8次刑事庭會議決議
    則應適用新法第74條之規定。
四、核被告甲○○、丁○○所為均係犯行為時刑法第305條之恐
    嚇危害安全罪。被告二人就渠等恐嚇告訴人乙○○「不解決
    ，就叫人去ㄌㄡ‧」之犯罪事實部分，有犯意聯絡與行為分
    擔，為共同正犯。被告二人先後多次恐嚇之犯行，時間緊接
    ，手段相若，所犯構成要件均屬相同，顯係基於概括犯意反
    覆為之，應依被告二人行為時之刑法第56條有關連續犯規定
    論以一罪，並依法加重其刑。被告之犯罪時間在中華民國96
    年4月24日以前，合於中華民國九十六年罪犯減刑條例所規
    定之減刑條件，應依該減刑條例第2條第3項之規定，減輕其
    刑2分之1。至公訴人雖未就被告丁○○揚稱「你要跟你媽講
    ... 我把車子都已經拉出來了，我明天就去闖紅燈，看你那
    紅單子看你繳的完嗎？你跟我鬥，看你鬥的贏我嗎？... 那
    我就每天去闖紅燈，讓你媽媽收紅單喔！」等語恐嚇告訴人
    乙○○部分提起公訴，惟此部分與檢察官起訴之部分，既具
    有連續犯關係，屬裁判上一罪，本院自得就此部分併予審判
    ，併此指明。
五、原審因予論罪科刑，固非無見。惟查被告二人行為後，立法
    院於96年6月15日三讀通過中華民國九十六年罪犯減刑條例
    ，於同年7月4日總統公布，並於同年7月16日施行，而被告
    二人犯罪時間在96年4月24日以前，所犯之罪符合上開減刑
    條例之減刑條件，應依上開罪犯減刑條例第2條第3項之規定
    ，減輕其刑2分之1，乃原審未及適用中華民國九十六年罪犯
    減刑條例，已有違誤。被告二人上訴意旨，否認犯罪，雖無
    理由，但查原判決既有上開可議，自應由本院將原判決予以
    撤銷改判。爰審酌被告二人與告訴人僅因債務糾紛，竟未循
    正當法律程序，反以恐嚇之行為欲達目的，惟念渠等犯後態
    度尚佳等一切情況，分別量處如主文第二項及第三項所示之
    刑，並諭知如易科罰金之折算標準，再分別依中華民國九十
    六年罪犯減刑條例減輕其刑2分之1，並諭知如易科罰金之折
    算標準，以玆懲儆。
六、查被告丁○○前未曾受有期徒刑以上刑之宣告，有本院被告
    丁○○全國前案紀錄表在卷可按，其因一時失慮致觸犯本案
    罪行，本院綜核其個人及家庭環境各情，因認其經此刑之宣
    告，當能知所警惕，信無再犯之虞，本院認為前開對其宣告
    之刑，以暫不執行為適當，爰併予宣告緩刑二年，以啟自新
    。
據上論斷，應依刑事訴訟法第369條第1項前段、第364條、第299
條第1項前段，被告行為後刑法第2條第1項前段、第74條第1款，
被告行為時刑法第28條、第56條、第55條、第41條第1項前段、
第305條，修正前罰金罰鍰提高標準條例第1條前段、第2條，現
行法規所定貨幣單位折算新臺幣條例第2條，中華民國九十六年
罪犯減刑條例第2條第3項、第7條，判決如主文。
本案經檢察官曾忠己到庭執行職務。
中　　華　　民　　國　　96　　年　　9 　　月　　5 　　日
                  刑事第十九庭審判長法  官  尤豐彥
                                    法  官  宋　祺
                                    法  官  黃金富
以上正本證明與原本無異。
不得上訴。
                                    書記官  楊秋鈴
中　　華　　民　　國　　96　　年　　9 　　月　　5 　　日
附錄：本案論罪科刑法條全文
中華民國刑法第305條：
以加害生命、身體、自由、名譽、財產之事，恐嚇他人致生危害
於安全者，處二年以下有期徒刑、拘役或三百元以下罰金。
